臺灣士林地方法院民事判決
109年度訴字第1955號
原      告  陳瑞麟  
訴訟代理人  孫全平律師
被      告  莊迪惟  
訴訟代理人  黃煒迪律師
            田芳綺律師
            吳俐慧律師
被      告  鄭宇辰  
            黃翊修  
            曾琮羽  
            鄭源耀  
            謝乙安    
上  五  人
訴訟代理人  謝政翰律師
            林宗諺律師
被      告  張正煒    
被      告  王麒峯  
訴訟代理人  王得州律師
上列當事人間請求損害賠償事件，本院於民國111年6月17日言詞
辯論終結，判決如下：
    主  文
被告應連帶給付原告如附表之應給付金額欄所示之金額。
原告其餘之訴駁回。
訴訟費用由被告連帶負擔四分之一，餘由原告負擔。
本判決原告勝訴部分，得假執行；但被告如以如附表之應供反擔
保金額欄所示之金額為原告供擔保後，得免為假執行。
原告其餘假執行之聲請駁回。
    事實及理由
甲、程序方面：
壹、被告張正煒係於民國00年0月00日出生，於本件訴訟進行中
    業已成年，茲據原告具狀聲明承受訴訟（見本院訴字卷㈡第2
    58頁），核無不合，應予准許。
貳、被告張正煒經合法通知，無正當理由未於言詞辯論期日到場
    ，核無民事訴訟法第386條各款所列情形，爰依原告聲請，
    由其一造辯論而為判決。
乙、實體方面：　　
壹、原告之主張：
一、原告為訴外人法輔資產管理有限公司（下稱法輔公司）之員
    工，法輔公司受委任與訴外人林文興協商債務，林文興則委
    由被告王麒峯、莊迪惟與法輔公司代表洪志強、王博諭、賴
    芷瑩等人於108年8月16日下午3時30分許，在臺北市大安區
    調解委員會進行調解，惟調解不成立。詎被告王麒峯、莊迪
    惟竟心生不滿，與被告謝乙安、鄭宇辰、黃翊修、曾琮羽、
    張正煒、鄭源耀及多名不詳姓名之成年男子共同謀議，基於
    對法輔公司人員傷害之犯意聯絡，於同日下午5時許，騎乘
    機車、或駕駛及搭乘自用小客車，尾隨法輔公司員工至法輔
    公司營業所即臺北市○○區○○路0段000號1樓前，上開人等下
    車後，或徒手，或分持刀械、棍棒下車，被告謝乙安先持甩
    棍接續攻擊該公司員工王博諭之手部，被告莊迪惟指揮曾琮
    羽、張正煒、黃翊修分持西瓜刀、甩棍接續追砍王博諭手部
    及背部，被告鄭源耀持球棒圍住王博諭，被告鄭宇辰徒手接
    續毆打該公司員工洪志強、蕭明菖及原告陳瑞麟身體，被告
    黃翊修、謝乙安分持甩棍接續攻擊洪志強，同時被告曾琮羽
    及張正煒各持1支西瓜刀接續揮砍在場之蕭明菖、原告陳瑞
    麟身體，致前述遭毆打之洪志強、王博諭、蕭明菖及原告陳
    瑞麟均受傷害，其中原告陳瑞麟所受傷害為「右眼周撕裂傷
    4 公分、右大拇指撕裂傷3公分及骨折、右大拇指割傷併尺
    側神經部分斷裂、右上眼皮撕裂傷（3公分)」 。又被告莊
    迪惟、鄭宇辰、黃翊修、曾琮羽、張正煒、鄭源耀、謝乙安
    （下稱被告莊迪惟等7人）因前揭行為，經臺灣士林地方檢
    察署檢察官提起公訴後，業經本院109年度訴字第273、274
    號、臺灣高等法院109年度上訴字第4085號、最高法院110年
    度台上字第4741號刑事判決犯共同傷害罪確定（下稱刑案）
    ；再被告王麒峯雖於刑案經檢察官不起訴處分確定，惟依卷
    內事證顯示其確為本件傷害行為之造意人，與原告所受之損
    害間具有相當因果關係，而為共同侵權行為人；為此，爰依
    民法第184條第1項前段、第185條、第193條、第195條等規
    定，請求被告負連帶損害賠償責任。本件原告請求之損害賠
    償項目及金額包括：醫療費用1萬4,235元、看護費6,600元
    、看診交通費6,110元、營養費5,256元、工作收入損失16萬
    7,285元(一部請求)、精神慰撫金100萬元，以上合計119萬9
    ,486元，並加計按法定年息5%計算之遲延利息。　
二、聲明：
㈠、被告應連帶給付原告119萬9,486元，及自起訴狀繕本送達之
    翌日起至清償日止，按年息5%計算之利息。
㈡、願供擔保，請准宣告假執行。　　
貳、被告之辯解：
一、被告莊迪惟辯稱：
㈠、對於原告主張之侵權行為事實，不爭執。又對於原告請求之
    損害賠償項目及金額：就醫療費用、看護費、看診交通費中
    之975元部分、營養費中之256 元部分、未能工作損失中之
    住院3日期間部分，不爭執；其餘均有爭執，原告請求之精
    神慰撫金亦過高等語。
㈡、聲明：原告之訴及假執行之聲請均駁回；如受不利判決，願
    供擔保，請准宣告免為假執行。　　
二、被告鄭宇辰、黃翊修、曾琮羽、鄭源耀、謝乙安辯稱：
㈠、對於原告主張之侵權行為事實，不爭執。又對於原告請求之
    損害賠償項目及金額：就醫療費用、未能工作損失中之住院
    3日期間部分，不爭執；其餘均有爭執，原告請求之精神慰
    撫金亦過高等語。　　
㈡、聲明：原告之訴及假執行之聲請均駁回；如受不利判決，願
　　供擔保，請准宣告免為假執行。
三、被告王麒峯辯稱：
㈠、被告王麒峯雖由原告及其他訴外人提告刑事傷害，惟經臺灣
    士林地方檢察署偵查後認無涉犯刑事責任，以109年度偵緝
    字第673號為不起訴處分，嗣經臺灣高等檢察署以109年度上
    聲議字第6859、6860、6861號駁回聲請再議之處分，再經鈞
    院以109年度聲判字第104號裁定駁回交付審判聲請在案；且
    其他訴外人洪志強、蕭明菖就本件事實對被告王麒峯另提告
    刑事恐嚇取財得利，亦經臺灣臺北地方檢察署110 年度偵字
    第26058、26151號為不起訴處分在案；本件被告王麒峯自始
    均不在刑案現場，亦未與其餘被告有謀議之情事，顯與本件
    侵權行為損害賠償事件無因果關係存在。又對於原告請求之
    損害賠償項目及金額：就醫療費用、營養費中之256 元部分
    、未能工作損失中之住院3日期間部分，不爭執；其餘均有
    爭執，原告請求之精神慰撫金亦過高等語。
㈡、聲明：原告之訴及假執行之聲請均駁回；如受不利判決，願
　　供擔保，請准宣告免為假執行。　
四、被告張正煒未於言詞辯論期日到場，亦未提出書狀作何聲明
    或陳述。
參、得心證之理由：
一、本件原告主張被告構成共同侵權行為，應連帶負損害賠償責
    任，洵屬有據：
㈠、按因故意或過失，不法侵害他人之權利者，負損害賠償責任
    ；數人共同不法侵害他人之權利者，連帶負損害賠償責任，
    造意人及幫助人，視為共同行為人，民法第184條第1項前段
    及第185條第1項前段、第2項，分別定有明文。又前揭法條
    所謂造意及幫助行為，乃指教唆或幫助他人使遂行或易於遂
    行侵權行為（最高法院103年度台上字第1146號判決意旨參
    照）。
㈡、查原告主張被告莊迪惟等7人於前揭時地，共同對原告陳瑞麟
    及訴外人洪志強、王博諭、蕭明菖等為傷害行為，業經上開
    被害人洪志強、王博諭、蕭明菖於刑案之警詢、偵查中指述
    ，及證人即法輔公司員工賴芷瑩、王健聖、王博諭於刑案之
    警詢、偵查及審理中證述明確，且有本票、債權憑證、債權
    轉讓契約書、調解不成立證明書、車籍資料、法輔員工蒐證
    照片、臺北市大安區公所及路口監視器錄影畫面翻拍照片、
    診斷證明書及受傷照片可憑，復經刑案審理中勘驗鄭宇辰駕
    駛車輛之行車紀錄器、案發現場附近與法輔公司之監視器影
    像後，經刑案判決被告莊迪惟等7人共同犯傷害罪確定等情
    ，有刑案歷審判決書附卷可稽（見本院訴字卷㈠第12至55、1
    08至119頁，及卷㈢第90至93頁），並經本院調取刑案卷宗查
    閱在案，且為被告莊迪惟、鄭宇辰、黃翊修、曾琮羽、鄭源
    耀、謝乙安均不爭執（見本院訴字卷㈡第161頁），另被告張
    正煒未於本院言詞辯論期日到場，亦未提出書狀對本件原告
    主張之侵權事實予以爭執，視同已為自認，自堪信原告之主
    張為真。
㈢、又被告王麒峯雖否認參與本件共同傷害行為，惟查：
１、依原告所提出於臺北市大安區調解委員會調解時之錄音及譯
    文，顯示該調解主要係由被告王麒峯代理林文興進行，且其
    於調解過程中對法輔公司人員稱：「那我在這邊跟你講，10
    0（萬）在我手上，如果發生什麼意外的插曲，那可能就不
    是這個價錢。」、「...我很不希望就是發生什麼事...啊我
    不想變成後面是要交待、辦事情什麼東西的，這樣很累，大
    家都累...」、「後面的發展就是二個選項而已啦！...那我
    說二個選項，就是包括你們跟我也是啊！我也是啊！我看看
    是要去醫院？還是去法院？就這樣子啊！對不對，我一定會
    把它藏得好好的！我說真的！對啊！」等語（見本院訴字卷
    ㈡第284至294頁），顯已對在場之法輔公司人員暗示可能施
    以暴力傷害，且對被告莊迪惟等人亦有慫恿鼓動之意；
２、佐以訴外人⑴王博諭於刑案審理中證述：王麒峯有跟我們講說
    處理這種事情，不是送醫院就是送法院，當我離開大安區調
    解委員會時，看到包括張正煒在內之許多年輕人在門口聚集
    ，這些年輕人有與王麒峯、莊迪惟交談，之後尾隨我們到法
    輔公司外面，他們一群人就圍上來以棍棒對我攻擊等語（見
    本院訴字卷㈢第119至123頁）；⑵賴芷瑩於刑案審理中證述：
    王麒峯有講說100萬元要就拿，不拿就進醫院，調解完後，
    我看到王麒峯跟莊迪惟走下樓，有一群人圍上他們，這些人
    裡面包括鄭宇辰、張正煒，他們就圍在那邊討論一些事情，
    隨即一路跟車，跟到我們公司，也就是王麒峯、莊迪惟跟這
    群人討論後，隨即就去跟車了等語（見本院訴字卷㈢第129至
    130頁）；⑶是足認本件被告王麒峯在臺北市大安區調解委員
    會與法輔公司人員調解不成立後，隨即與其餘被告商討謀議
    共同對法輔公司人員為傷害行為，並推由被告莊迪惟等7人
    以上開方式實施；
３、本院參酌前揭證據資料，認原告主張被告王麒峯雖未親自在
    場對原告實施傷害犯行，然為本件傷害行為之造意人，視為
    共同行為人，應與被告莊迪惟等7人連帶負損害賠償責任，
    洵屬有據。至被告王麒峯辯稱其不在刑案現場，且經不起訴
    處分確定云云，惟刑事案件之不起訴處分本無拘束民事訴訟
    之效力，本院仍得本於調查證據之結果，斟酌全辯論意旨加
    以審認，是被告王麒峯所辯尚非足採。
㈣、綜上，被告莊迪惟等7人及王麒峯共同參與本件侵害原告之侵
    權行為，依民法第第184條第1項前段、第185條規定，應連
    帶負損害賠償責任。
二、本件原告請求之損害賠償項目及金額，經析述如下：
㈠、按不法侵害他人之身體或健康者，對於被害人因此喪失或減
    少勞動能力或增加生活上之需要時，應負損害賠償責任；又
    不法侵害他人之身體、健康、名譽、自由、信用、隱私、貞
    操，或不法侵害其他人格法益而情節重大者，被害人雖非財
    產上之損害，亦得請求賠償相當之金額，民法第193條第1項
    、第195條第1項前段，分別定有明文。再按損害賠償之債，
    以有損害之發生及有責任原因之事實，並二者之間，有相當
    因果關係為成立要件，故原告所主張損害賠償之債，如不合
    於此項成立要件者，即難謂有損害賠償請求權存在（最高法
    院98年度台上字第673 號判決意旨參照）。
㈡、經查：
１、原告請求醫療費用1萬4,235元部分：
　　查原告因本事件受有右眼周撕裂傷4 公分、右大拇指撕裂傷
    3公分及骨折、右大拇指割傷併尺側神經部分斷裂、右上眼
    皮撕裂傷（3公分)之傷害，而分別至新光醫院、振興醫院、
    廣川醫院、星光整形外科診所就診，合計支出醫療費用1萬4
    ,235元等情，有原告提出之新光醫院108 年8 月16日診斷證
    明書、振興醫院108 年8 月27日診斷證明書，及醫療費用單
    據多份（見本院附民字卷第43至61頁，及訴字卷㈡第296、32
    0頁）為證，且為本件被告均未爭執，是原告此部分之請求
    洵屬有據，應予准許。
２、原告請求看診交通費6,110元部分：
⑴、本件原告主張因本事件所受傷害至上開醫療院所就診，除於
    案發時前往新光醫院就診係搭乘救護車外，其餘均自行前往
    ，致受有支出看診交通費之損害6,110元等情，被告尚有爭
    執。
⑵、查原告既有因本事件受傷而至上開醫療院所就診之事實，關
    於看診往來之交通費用自為其因本件被告侵權行為所生必要
    花費之損害，而原告主張以其住所至各該醫療院所的日間計
    程車來回費用計算所受損害，與常情亦無不合。又原告分別
    係於110年8月17、18、20、22、23、24、28、29、30、31日
    及同年9月1、2日至廣川醫院就診（共12次，每次來回2趟即
    共24趟），及於110年8月19、23日及同年9月3日至星光整形
    外科診所就診（共3次，每次來回2 趟即共6趟），及於110 
    年8月21、25日至振興醫院就診（共2 次，每次來回2趟即共
    4趟）等情，有原告提出之醫療費用單據（見本院附民字卷
    第43至61頁）可稽；而本件原告位於新北市土城區仁愛路之
    住所至廣川醫院、星光整形外科診所、振興醫院的日間計程
    車單趟費用，各為70元、365元、560元等情，亦有原告提出
    之google網站地圖、「Taiwan計程車車資計算2019版(Taiwa
    n taxi fare)｜計算Pro」網站列印資料（見本院訴字卷㈡第3
    00至311頁）足考；據此計算原告所受看診交通費之損失共
    為6,110元【計算式：（70元/趟×24趟）＋（365元/趟×6趟）
    ＋（560元/趟×4趟）＝1,680元＋2,190元＋2,240 元＝6,110元】
    ，是原告此部分之請求洵屬有據，應予准許。
３、原告請求營養費5,256元部分：　　
⑴、本件原告主張因本事件所受傷害，於治療期間自行或託人尋
    購營養補品，且依振興醫院之手術後衛教要求病患須攝取高
    蛋白、高維生素C之飲食，故原告於出院後改變飲食習慣為
    攝取多量肉食約2個月、購入維生素補充錠每日食用，致受
    有支出營養費之損害5,256元等情，被告尚有爭執。
⑵、查原告並未提出其所受之傷害除至醫療院所診治而支出醫療
    費用外，另有使用其他營養品需求之診斷證明；至原告所舉
    振興醫院整形外科之術後衛教網頁上雖載有「多攝取高蛋白
    、高維生素C的食物以促進傷口癒合」等語（見本院訴字卷㈡
    第316頁），惟究非針對個案傷勢所為之醫囑，尚難作為原
    告主張有支出營養費用需求之證明；是原告此部分之請求洵
    屬無據，無從准許。
４、原告請求看護費6,600元部分：
⑴、本件原告主張其於108年8月25日至27日在振興醫院住院3日，
    住院期間為手術治療，當有由全日看護照護之必要，而其生
    活起居係由家人照顧，以每日看護費用為2,200元計算，合
    計受有看護費之損害6,600元等情，被告尚有爭執。
⑵、查有關原告於108年8月25日至27日在振興醫院住院3日期間，
    有無雇請全日看護之必要乙節，業據振興醫院以111 年5 月
    10日振行字第1110002681號函覆本院稱：依主治醫師意見，
    原告當時住院診斷為右大拇指割傷致神經斷裂，須接受顯微
    鏡縫合手術，此病症依常理並無需全日看護之必要等語（見
    本院訴字卷㈢第290頁）；至原告雖復以依社會通常人經驗，
    病患應受醫護全日照護者始為有全日住院之必要，則原告既
    經醫師診斷認有於108年8月25日至27日全日住院之必要，於
    原告住院期間自屬需有他人全日看護之必要云云，惟衡諸病
    患有由醫護人員觀察病況而全日住院之必要，與是否有由醫
    護人員以外之人照顧起居而全日看護之必要，非同屬一事，
    原告遽以上情推論其於住院期間有全日看護之必要，尚嫌速
    斷，且核與前揭振興醫院函之醫療專業意見未合。是原告此
    部分之請求洵屬無據，無從准許。
５、原告請求未能工作損失16萬7,285元部分：
⑴、本件原告主張其原為法輔公司之法務人員，主要工作內容係
    辦理訴訟、強制執行案件及撰寫書狀、開庭，然因被告之侵
    權行為，致受有右眼皮撕裂傷、右拇指撕裂傷及神經斷裂之
    傷勢，此傷及眼、指之傷勢確實影響其日常功能，並造成原
    告傷勢復原前有視物、打字、文書工作之障礙，自本件侵權
    行為發生隔日即108年8月17日起至原告向法輔公司請辭之10
    8年12月8日止，原告因受被告之侵害行為而致未能工作，以
    原告月薪為4萬6,600元計算，合計受有未能工作之損失17萬
    4,373元，於本件訴訟中僅一部請求16萬7,285元等語。關於
    其中原告於108年8月25日至27日在振興醫院住院3日期間所
    受未能工作之損失部分，本件被告均未爭執，並有原告之10
    8年7月份薪資條可佐（顯示原告於受傷前之月薪為4萬6,600
    元，見本院附民字第65頁），據此計算原告所受此3日期間
    之未能工作損失為4,510元（計算式：46,600元×3/31≒4,510
    元，小數點以下4捨5入），是原告就此金額之請求為有據，
    應予准許。
⑵、至原告主張除上開3日以外期間，亦受有未能工作之損失部分
    ，被告尚有爭執。而依前揭振興醫院111 年5 月10日函覆本
    院稱：原告經診斷右大拇指割傷致神經斷裂之病症，沒有特
    別休養的必要等語（本院訴字卷㈢第290頁），難認原告所受
    傷害致其未能工作；至原告復以其拇指傷勢係自指尖砍傷至
    指間關節以下且神經亦有斷裂，神經雖經縫合然其恢復原狀
    之速度遠較一般皮肉傷勢緩慢，難謂未造成工作障礙云云，
    乃為推論之詞，且核與前揭振興醫院函之醫療專業意見未合
    ，難認其此節主張為可採，無從准許。
６、原告請求精神慰撫金100萬元部分：
⑴、按慰藉金之賠償須以人格權遭遇侵害，使精神上受有痛苦為
    必要，其核給之標準固與財產上損害之計算不同，然非不可
    斟酌雙方身分資力與加害程度，及其他各種情形核定相當之
    數額（最高法院51年度台上字第223 號判決意旨參照）。
⑵、本院爰審酌本件緣起於單純之債務糾紛協調，被告未能理性
    溝通，竟僅因法輔公司人員未能依預期條件成立調解，即漠
    視法紀，於光天化日之下，或徒手或持棍棒、刀刃，聚眾前
    往法輔公司為前述傷害行為，助長社會暴戾之氣，原告所受
    傷害包括人體脆弱之眼部周圍，且原告尚住院為手術治療，
    於精神上顯受有相當之痛苦，暨本件兩造於事發時之年齡、
    身分、收入及經濟狀況（見卷附兩造之戶籍查詢資料、稅務
    電子閘門財產所得資料）等情狀，認原告得請求賠償之精神
    慰撫金以30萬元為適當，逾此金額之請求，乃屬無據。
㈢、綜上，原告因本事件所受損害而得請求被告連帶賠償之項目
    及金額，包括：醫療費用1萬4,235元、看診交通費6,110元
    、未能工作損失4,510元、精神慰撫金30萬元，合計32萬4,8
    55元（計算式：1萬4,235元＋6,110元＋4,510元＋30萬元＝32萬
    4,855元）。
三、揆諸以上各節所述，本件原告依民法侵權行為之法律關係提
    起訴訟，於請求被告連帶給付32萬4,855元，及自起訴狀繕
    本送達各該被告（被告莊迪惟、鄭宇辰、曾琮羽、鄭源耀，
    均於109 年7 月13日收受；被告黃翊修、謝乙安、王麒峯均
    於109 年7 月25日收受；被告張正煒於110 年10月15日收受
    ）之翌日起至清償日止，按法定年息5%計算之利息之範圍內
    ，為有理由，應予准許；逾此範圍之請求，則無理由，應予
    駁回。
四、本判決原告勝訴部分，因所命給付之金額未逾50萬元，爰依
    民事訴訟法第389 條第1 項第5 款規定，依職權宣告假執行
    ，惟上開負連帶責任之被告陳明願供擔保，聲請宣告免為假
    執行，經核無不合，爰酌定相當之擔保准許之。至原告敗訴
    部分，其假執行之聲請已失所附麗，應予駁回。
五、本件判決基礎已臻明確，其餘攻防方法及訴訟資料經本院斟
    酌後，核與判決結果不生影響，故不另一一論述。
六、據上論結，原告之訴為一部有理由，一部無理由，依民事訴
    訟法第385 條第1項、第79條、第85條第2 項、第389 條第1
     項第5 款、第392條第2 項，判決如主文。
中    華    民    國   111    年    6     月    30    日
                  民事第二庭  法  官  孫曉青
以上正本係照原本作成。
如對本判決上訴須於判決送達後 20 日內向本院提出上訴狀。如
委任律師提起上訴者，應一併繳納上訴審裁判費。
中    華    民    國   111    年    6     月    30    日
                              書記官  曾琬真　

附表：　　　　　　　　　　　　　　　　　　　　　　　
         被告應給付金額          被告應供反擔保金額 被告應連帶給付原告新台幣32萬4,855元；及被告莊迪惟、鄭宇辰、曾琮羽、鄭源耀自民國109 年7 月14日起，被告黃翊修、謝乙安、王麒峯自民國109 年7 月26日起，被告張正煒自民國110 年10月16日起，均至清償日止，按年息5%計算之利息。   新台幣32萬4,855元